【裁判字號】    89,訴,163
【裁判日期】    890509
【裁判案由】    給付借款
【裁判全文】
臺灣嘉義地方法院民事判決  八十九年度訴字第一六三號
    原      告  丙○○
    被      告  乙○○
                甲○○
    右二人共同
    訴訟代理人  黃勝昭律師
    複  代理人  劉炯意律師
右當事人間請求給付借款事件，本院判決如左：
    主    文
被告乙○○應給付原告新台幣肆拾萬元、被告甲○○應給付原告新台幣貳拾萬元，及
各自民國八十六年十二月九日起至清償日止，按年息百分之五計算之利息。
訴訟費用由被告乙○○負擔三分之二，餘由被告甲○○負擔。
    事    實
甲、原告方面：
  一、聲明：如主文所示。
  二、陳述：
    （一）被告乙○○於民國八十五年三月二十七日，先向原告借用新台幣（下同）
          四十萬元，嗣被告甲○○另向原告借用二十萬元，並經甲○○於八十六年
          十二月十九日向嘉義市農會提領。詎屆清償期後，屢向被告催討，均置之
          不理，均迄未清償，爰依法請求被告等清償上開借款，及均自八十六年十
          二月十九日起至清償日止，按週年利率百分之五計算之利息。
    （二）原告依據借貸關係請求被告清償欠款，且未出席債權人會議，不受商會和
          解之拘束。
  三、證據：提出嘉義縣工業會八十七年七月四日嘉縣工業字第七一七二號函、債權
      人會議記錄及債務和解契約書、債權人名冊、嘉義市農會活期儲蓄存款取款憑
      條各一份等為證。
乙、被告方面：
  一、聲明：駁回原告之訴。
  二、陳述：被告乙○○、甲○○所積欠原告之債務，業經乙○○獨資經營之嘉弘商
      行，依破產法第四十一條規定向嘉義縣工業會聲請商會和解，並將六十萬元列
      入嘉義縣工業會登記之債權額，且於八十七年七月三日召開之第一次債權人會
      議中達成和解，約定由訴外人蕭壽提供其所有坐落嘉義縣太保市○○○段二二
      、二二之三、二三之二地號等三筆土地，共計二千六百餘坪交由債權人出售或
      標售，並自所得總額中扣除增值稅後之餘額，由債權人按債權比例分配受償，
      按破產法第四十九條準用第三十六條之規定，本件被告所負之債務，既經商會
      協調認可達成和解，則原告應受商會和解效力之拘束，不得另訴請求被告清償
      債務。
  三、證據：提出嘉義縣工業會八十七年七月四日嘉縣工業字第七一七二號函、債權
      人會議記錄及債務和解契約書、債權人名冊、營利事業登記證各一份等為證。
    理    由
一、原告起訴主張：被告乙○○於民國八十五年三月二十七日，先向原告借用四十萬
    元，嗣被告甲○○另向原告借用二十萬元，並經甲○○於八十六年十二月十九日
    向嘉義市農會提領後，詎屆期均迄未清償等情，爰依法請求被告等清償上開借款
    ，及均自八十六年十二月十九日起至清償日止，按週年利率百分之五計算之法定
    利息。被告則以被告乙○○、甲○○積欠原告之債務，業經乙○○獨資經營之嘉
    弘商行，依破產法第四十一條規定向嘉義縣工業會聲請商會和解，並將六十萬元
    列入嘉義縣工業會登記之債權額，且經債權人會議達成和解，約定由訴外人蕭壽
    提供其所有坐落嘉義縣太保市○○○段二二、二二之三、二三之二地號等三筆土
    地，共計二千六百餘坪交由債權人出售或標售，並自所得總額中扣除增值稅後之
    餘額，由債權人按債權比例分配受償，被告所負之債務，既經商會協調認可達成
    和解，則原告應受商會和解效力之拘束，不得另訴請求被告清償債務等語，資為
    抗辯。
二、本件原告主張被告乙○○、甲○○分別於八十五年、八十六年間向原告借貸，各
    積欠其借款四十萬元、二十萬元，及各自民國八十六年十二月九日起至清償日止
    ，按年息百分之五計算之利息等情，為被告所不爭執，復據其提出嘉義縣工業會
    函、會議記錄、和解契約書、債權人名冊各一份及義市農會活期儲蓄存款取款憑
    條乙紙為證，核屬相符，堪信為真實。
三、按破產法第四十九條準用同法第三十六條規定「經認可之和解，除本法另有規定
    外，對於一切債權人其債權在和解聲請許可前成立者，均有效力」。債權人之債
    權，係於和解聲請許可前成立，自應受和解之拘束，不因其未參加商會和解之債
    權人會議亦未申報債權而受影響；又破產法上之商會和解，如經債權人會議可決
    ，並經商會主席署名，加蓋鈐記，債權人即得依和解條件行使權利，前因和解程
    序所受限制，即告解除，債權人自得進行民事訴訟或強制執行程序，惟其執行或
    訴訟之判斷，應受和解條件之拘束，不受破產法第四十九條準用同法第十七條之
    限制（最高法院六十七年臺抗字第四九二號裁定、七十五年度台上字第二八九號
    判決意旨參照）。被告雖辯稱：其等積欠原告之債務，業經向嘉義縣工業會聲請
    商會和解成立，原告應受商會和解效力之拘束，不得另訴請求被告清償債務云云
    。惟查：
（一）嘉弘商行聲請嘉義縣工業會依破產法規定所為之前揭商會和解，其債務人即嘉
      弘商行係被告乙○○所獨資經營之商號，為兩造所不爭執，且有台灣省嘉義市
      營利事業登記證、嘉義縣工業會八十七年七月四日嘉縣工業字第七一七二號函
      、債權人會議記錄及債務和解契約各一份書附卷可憑，顯見被告甲○○並非本
      件商會和解之債務人，該商會和解效力自不及甲○○，被告甲○○所辯原告應
      受商會和解效力之拘束云云，尚難採信，從而原告訴請被告甲○○給付借款二
      十萬元，核屬正當。
（二）次查被告乙○○、甲○○分別於八十五年、八十六年間，各向原告借款四十萬
      元、二十萬元乙節，為被告所不爭執，已見上述，又本件嘉義縣工業會所為商
      會和解，其全體債權人共七十三人、總債權金額計一億四千七百九十八萬一千
      二百四十元，已於八十七年七月三日召開第一次債權人會議，經出席債權人六
      十九人中之六十四人（其代表債權金額一億二千七百八十萬零二百四十元，超
      過無擔保總債權金額三分之二）可決，約定由訴外人蕭壽提供所有坐落嘉義縣
      太保市○○○段二二、二二之三、二三之二地號等三筆土地共計二千六百餘坪
      ，交由全體債權人代表辦理無息設定抵押權一億五千萬元，全體債權人代表得
      出售或標售前揭土地，於扣除設定抵押費用代墊款及其他必要費用後，按債權
      比例分配清償各債權人，且上開商會和解對於全體債權人在嘉義縣工業會受理
      和解前成立並經登記在案者均有效力，並經嘉義縣工業會理事長蔡金鍊署名、
      鈐記等情，亦為兩造所不爭執，復有前揭嘉義縣工業會函、會議記錄、和解契
      約書、債權人名冊各一份為證，足見原告對被告乙○○之四十萬債權，確係於
      商會和解聲請許可前成立，並申報登記在債權人名冊，復經債權人會議可決及
      商會主席署名、鈐記，是原告陳稱其未出席債權人會議，不受商會和解效力拘
      束云云，尚屬無據。又本件商會和解總債權金額為一億四千七百九十八萬一千
      二百四十元，約由蕭壽提供前揭土地設定抵押權一億五千萬元，再交由全體債
      權人出售後分配受償，其和解條件並無免除被告乙○○一部分債務或同意分期
      清償或緩期清償等，是原告於申報債權六十萬元之和解條件範圍內，請求被告
      乙○○給付四十萬元，被告乙○○雖以前詞置辯，揆諸前揭說明，顯難採信，
      從而，原告請求被告乙○○給付四十萬元，洵屬正當。
四、綜上所述，原告請求被告乙○○、甲○○各給付借款新台幣四十萬、二十萬元，
    並均自八十六年十二月九日起至清償日止，按年息百分之五計算之利息，為有理
    由，應予准許。
五、據上論結，本件原告之訴為有理由，依民事訴訟法第七十八條、第八十五條第二
    項判決如主文。
中      華      民      國    八十九    年      五      月      九      日
~B臺灣嘉義地方法院民事庭
~B    審判長法  官    王金龍
~B    法        官    羅秀緞
~B    法        官    李文輝
右為正本係照原本作成
如對本判決上訴須於判決送達後廿日內向本院提出上訴狀
中      華      民      國    八十九    年      五      月      十      日
~B    書記官  楊福源


司法院資訊處製作；財團法人民間司法改革基金會備份。
